【裁判字號】    98,易,227
【裁判日期】    980506
【裁判案由】    竊盜
【裁判全文】
臺灣臺南地方法院刑事判決               98年度易字第227號
公  訴  人  臺灣臺南地方法院檢察署檢察官
被      告  乙○○○○○  ○○.
                    39歲民.
被      告  甲○○○○○  ○○.
                    41歲民.
上列二人共同
選任辯護人  黃雅萍律師
上列被告因竊盜案件，經檢察官提起公訴（97年度偵字第16866
號），本院判決如下：
    主  文
JAMIE ROMERO、LUZ MARINA CORTES JIMENEZ犯結夥三人以上竊
盜罪，各處有期徒刑壹年陸月。
    事  實
一、JAMIE ROMERO與LUZ MARINA CORTES JIMENEZ為男女朋友，
    共同搭機自香港起飛於民國97年8月14日抵達桃園國際機場
    入境我國後，即投宿臺北縣板橋市○○路○段218號「帝苑精
    緻旅店」。嗣JAMIE ROMERO於97年8月17日前往臺北市○○
    ○路○段88之2號耐斯小客車租賃有限公司承租車號6091-GG
    號休旅車作為交通工具，於97年9月3日搭載LUZ MARINA
    CORTES JIMENEZ及兩名姓名、年籍不詳之外籍成年男子自臺
    北開車南下臺南。當日下午3時40分許行駛至臺南縣永康市
    ○○○路132號六甲頂加油站時，見從事珠寶加工製造與販
    售業務之丙○○駕駛車號ZY-8157號自小客車，駛入上開六
    甲頂加油站停車加油，隨即亦將其所駕駛之上開休旅車停於
    加油站出口處路邊等候，嗣丙○○下車步往廁所，JAMIE
    ROMERO 與LUZ MARINA CORTES JIMENEZ及上開另兩名姓名、
    年籍不詳之外籍成年男子見有機可乘，遂共同基於為自己不
    法所有之犯意連絡，結夥三人以上，由LUZ MARINA CORTES
    JIMENEZ和其中一名外籍男子一同走向加油站，另一名外籍
    男子隨後站在加油站出口處把風，並由LUZ MARINA CORTES
    JIMENEZ上前與加油站員工張嘉玲、葉奇威攀談，使張嘉玲
    、葉奇威之視線離開丙○○之上開自小客車，而另一名外籍
    男子隨即步行至丙○○之自小客車旁打開其駕駛座車門，竊
    取丙○○所有置於車內之黑色手提包1個（內裝有鑽石戒指
    、項鍊、手鍊、耳環、手環及現金等物品，總價值約新臺幣
    （下同）六百萬元）得手，即關上車門走回其所搭乘之上開
    休旅車，LUZ MARINA CORTES JIMENEZ及另名負責把風之外
    籍男子見狀亦先後上車，再由JAMIE ROMERO駕駛上開休旅車
    共同逃離現場。嗣經警依據現場監視錄影器拍攝之上開休旅
    車之車牌號碼循線查知上情。
二、案經丙○○訴由臺南縣警察局永康分局報請臺灣臺南地方法
    院檢察署檢察官偵查起訴。
    理  由
甲、程序部分：
一、關於證人丙○○、張嘉玲、葉奇威、林昭吟、鄭曉珊、林志
    青及江美玲於警詢之陳述之證據能力部分，係屬被告以外之
    人於審判外之言詞陳述，依刑事訴訟法第159條第1項定，不
    得作為證據，認無證據能力。除此之外，被告及辯護人對於
    公訴人所提出之證據，均表示沒有爭執；另對於卷內之其他
    相關卷證資料，公訴人及被告、辯護人均表示沒有爭執，且
    迄於言詞辯論終結前亦未聲明異議，本院審酌上開證據資料
    作成時之情況，核無違法取證或其他瑕疵，且為證明本件犯
    罪事實所必要之重要關係事項，認為以之作為證據為適當，
    上開部分具傳聞性質之相關證據資料，自得作為證據。
二、卷附之監視錄影翻拍照片均係以機械方式所留存之影像，並
    非依憑人之記憶再加以轉述而得，非屬供述證據，無傳聞證
    據排除法則之適用，復無證據證明係公務員違背法定程序或
    經偽造、變造所取得，且上開物證與本件事實具有相當之關
    聯性，應認有證據能力。
乙、實體部分：
一、訊據被告JAMIE ROMERO，固坦承於97年9月3日曾駕駛車號
    6091-GG號休旅車至位於臺南縣永康市○○○路132號之六甲
    頂加油站，被告LUZ MARINA CORTES JIMENEZ亦坦承當日抵
    達「六甲頂加油站」後曾下車走進加油站乙事，惟皆矢口否
    認有何結夥竊盜之犯行，監視攝影器拍攝畫面上負責把風、
    下手行竊及與加油站員工交談之兩男一女皆不是伊二人云云
    ，經查：
  (一)丙○○於上開時地駕駛車號ZY-8157號之自小客車，駛入六
    甲頂加油站停車加油，於上廁所之空檔，車內攜有其所有價
    值約六百萬元珠寶及現金之黑色手提袋失竊之事實，業據證
    人丙○○證述明確（見偵卷第125、126頁、本院卷第68、69
    、70頁）。且有六甲頂加油站監視錄影光碟所攝得全部行竊
    過程可稽，足證證人丙○○所述失竊情節屬實。
  (二)被告JAMIE ROMERO與LUZ MARINA CORTES JIMENEZ均矢口否
    認有何結夥行竊情事云云，惟查上開6091-GG號休旅車為被
    告向耐斯租車有限公司承租，有耐斯租車公司租車資料1份
    在卷可稽（見警卷第79、80頁），並經被告JAMIE ROMERO供
    承不諱。而被告JAMIE ROMERO承租之車號6091-GG號休旅車
    於上開丙○○手提袋失竊同時，正併排停車於六甲頂加油站
    出口處路邊，JAMIE ROMERO亦不否認當天到過該加油站，並
    供稱：「（檢察官問：案發當天，將車牌號碼6091-GG號休
    旅車停在臺南縣永康市JAMIE ROMERO中正南路132號六甲頂
    加油站，是何原因？）我停了很多地方，也問過很多路，不
    僅僅是停在該處。當時會停在該處，也沒有確切原因。」（
    見本院卷第74頁）且有一外籍女性於竊案發生當時在六甲頂
    加油站內向加油站員工問路（或借用廁所），而與加油站員
    工張嘉玲及葉奇威交談，此業經證人張嘉玲、葉奇威於檢察
    官偵訊時證述明確並當場指認該名女性外籍人士即是LUZ
    MARINA CORTES JIMENEZ無誤（見偵卷97年度他字2623號第
    133、134頁）。此有六甲頂加油站監視錄影光碟、路口監視
    錄影光碟及翻拍照片共14張附卷可考，復經本院當庭勘驗監
    視錄影光碟屬實，此亦有勘驗筆錄及翻拍之照片在卷可按（
    見本院卷第35-7至52頁）。從被告等承租之車輛出現加油站
    之時點，被告等又確實到過該加油站及證人之證言，足徵被
    告等人於竊案發生時確實人在六甲頂加油站，且六甲頂加油
    站及路口監視錄影光碟所拍攝之女性即為被告LUZ MARINA
    CORTES JIMENEZ無誤。
  (三)又被告LUZ MARINA CORTES JIMENEZ雖辯稱上開監視錄影光
    碟畫面中與張嘉玲、葉奇威交談之外籍女子非其本人，並辯
    稱伊與JAMIE ROMERO都是外國人，對臺灣人而言，外國人都
    很像云云。但依監視錄影器翻拍照片甲-11所示被告LUZ
    MARINA CORTES JIMENEZ接近加油島與證人張嘉玲面對面時
    ，畫面左下角之時間為15時36分03秒，至照片甲-24所示LUZ
    MARINA CORTES JIMENEZ轉身欲往回走時，畫面左下角之時
    間為15時36分26秒（見本院卷第39-40頁），則證人張嘉玲
    與葉奇威近距離目擊被告LUZ MARINA CORTES JIMENEZ之時
    間約為20秒，已有相當時間足以使證人觀察特定人之外貌特
    徵、動作，且證人張嘉玲、葉奇威於偵訊時均證稱：「（問
    ：有無印象當天有一名外國人至加油站？）有的。」「（問
    ：有無與該外國人說話？）有的。」「（因何事交談？）他
    進來問路。」（偵卷97年度他字2623號第133、134頁），故
    證人2人皆曾與被告LUZ MARINA CORTES JIMENEZ交談，況且
    當時又發生竊案，依一般經驗法則，證人對當時特殊狀況發
    生之人、事、物等情應記憶較為深刻，則上開經驗已經足以
    作為證人人別辨識之依據。加以被告為外籍人士，五官、輪
    廓較本國人立體分明，相貌特徵與本國人有別，甚為明顯，
    此有卷附被告近距離拍攝之彩色照片（本院卷第53頁）可參
    。證人於加油站工作經驗中遇見外國人問路之狀況，應尚屬
    少見，且證人也未曾證陳過當時尚有其他外籍人士到過加油
    站，以致可能產生混淆，則證人對被告之相貌有深刻之印象
    而於警詢及偵查中一再當面明確指證被告不移，於一般經驗
    法則顯然並不違背。再LUZ MARINA CORTES JIMENEZ於偵訊
    時已自承於上開犯罪時地有下車問加油站員工廁所在哪裡：
    「（有沒有在加油站旁停車？）有的。」「（為了何事？）
    一開始到加油站前我就想要上廁所，看到加油站就停車，我
    下車去問加油站的員工廁所在哪裡，但加油站的員工聽不懂
    我說什麼，我就上車了。」（見偵卷97年度他字第2623號第
    101頁）；本院審理中亦作同樣供述：「（檢察官問：於台
    南縣永康市○○○路132號『六甲頂加油站』停車此次，你
    到底有無上廁所？）我並沒有上廁所，因為跟我講話的那人
    不知道我要做什麼。」等語（見本院卷第74-75頁）。參以
    前述監視器拍攝錄影光碟內容所示被告等所搭乘之休旅車出
    現犯罪現場之時間吻合，益徵證人等2人之指認，可堪採信
    。
  (四)被告之辯護人於辯護意旨狀中指摘偵查中所為之指認程序，
    使證人為一對一式之指認 (選擇式指認)，因認證人之指認
    程序有瑕疵云云。惟刑事實務上之對人指認，乃於案發後，
    經由證人指證並確認犯罪行為人之證據方法。現行刑事訴訟
    法並無關於指認程序之規定，如何由證人正確指認犯罪行為
    人，自應依個案之具體情形為適當之處理。指認之程序，固
    須注重人權之保障，亦須兼顧真實之發現，以確保社會正義
    實現之基本目的。本件證人陳述係出於親身經歷之見聞所為
    指認，並依法踐行調查程序後，綜合證人對事實之陳述及其
    於該事件中所處之地位等各項情況，足資認定其確能對被告
    觀察明白，認知被告行為之內容，該事後依憑個人之知覺及
    記憶所為之指認，又非出於不當之暗示，亦未違悖一般日常
    生活經驗之定則或論理法則，則證人之指認應係客觀可信而
    得採為判決之基礎。
  (五)再被告2人雖否認有共同行竊情事，然當天與被告JAMIE
    ROMERO及LUZ MARINA CORTES JIMENEZ同車之另兩名共犯為
    何人？監視器錄影光碟所拍攝與LUZ MARINA CORTES
    JIMENEZ一起下車走向加油站者，及隨後在加油站出口把風
    者為何人？被告2人均堅不吐實。被告JAMIE ROMERO及LUZ
    MARINA CORTES JIMENEZ固皆稱同行之另外兩名乘客為其友
    人胡力歐（JULIO）與貝蒂（BETTY），檢察官起訴書所載犯
    罪事實則認定另外兩名共犯為RAMIREZ NAVALLEZ JOSE及
    CORREDOR JIMENEZ LUIS FERNANDO，惟檢察官係依卷內所附
    何項資料認定起訴書所載其他2名共犯？就此起訴書並未加
    以敘明，而依卷內證據所示並無任何直接證據或間接證據可
    茲認定另外兩名共犯之身分，因此尚難認定另外兩名共犯即
    為RAMIREZ NAVALLEZ JOSE及CORREDOR JIMENEZ LUIS
    FERNANDO。然被告2人對此應知之甚詳，但另2名共犯是否即
    為被告2人所稱之胡力歐（JULIO）與貝蒂（BETTY），殊值
    懷疑？蓋JAMIE ROMERO自始至終皆否認伊於上開犯罪時間、
    地點有下車，而辯稱依當天是負責開車等語，且依監視錄影
    器拍攝之畫面，負責把風與下手行竊之共犯臉孔皆無法清楚
    辨認，亦無其他目擊證人可為指認，而被告LUZ MARINA
    CORTES JIMENEZ復供稱當時JAMIE ROMERO在駕駛座上（見本
    院卷第75頁），故被告JAMIE ROMERO於上開犯罪時間、地點
    並未下車乙點應堪予採信。據此，可認定JAMIE並非當天下
    車行竊及負責把風之2名外籍男子之人。被告2人又一再堅稱
    當天上開休旅車上只有4人，則依此推論，當天搭乘休旅車
    之人應為1女3男，即分別為：本案被告JAMIE ROMERO、LUZ
    MARINA CORTES JIMENEZ、分別負責把風及下手行竊之2名外
    籍男子，並非被告所指其2人之外，另有胡力歐（JULIO）與
    貝蒂（BETTY）等1男1女。被告2人為何刻意隱瞞搭車之人亦
    即負責把風及下手行竊之為何人？衡諸常情，被告2人既與
    竊案無關，應會積極協助指認上開錄影光碟上2男1女之詳細
    身分資料供檢警調查，以證明自己之清白。而上開2男1女既
    係同台休旅車之乘客，則被告2人對於上開2男1女應有相當
    程度之認識，惟被告JAMIE ROMERO先於97年9月5日偵訊時指
    認加油站翻拍照片上之男子為胡立歐，女子為貝蒂（見偵卷
    97年度他字第2623號第23頁，未說明另一名外籍男子為何人
    ），後於97年4月21日本院審理期日時對於同一翻拍畫面上
    圈出之三人，稱不知道該三人為何人（見本院卷第73頁），
    消極不配合提供上開2男1女之身分，且故意隱瞞該錄影光碟
    中之女子即LUZ MARINA CORTES JIMENEZ（已如前述），陷
    自己於被合理懷疑之不利處境，此與常情明顯有違。唯一合
    理之解釋乃因被告4人係共同謀議行竊，不供出另2名共犯之
    目的只為避免檢警查出真相！
  (六)末查，JAMIE ROMERO於97年9月5日第一次偵訊時曾供稱貝蒂
    與胡力歐在加油站上車時有拿一個黑色的像箱子又像袋子的
    東西，像電腦螢幕的尺寸大小的黑色袋子（見偵卷97年度他
    字第2623號第99頁）。LUZ MARINA CORTES JIMENEZ亦於同
    次偵訊時供稱伊下去找廁所回到車上，看到胡力歐腿上放了
    一個黑色的東西等語（同上卷第102頁），綜上足徵被告2人
    對於上開竊案並非毫無所知。且JAMIE ROMERO與LUZ MARINA
    CORTES JIMENEZ對於車上組成之成員交代不清，且與監視錄
    影器拍攝顯示之畫面並不相符，又被告2人對於為何停車於
    加油站及下車之人為何人說法前後矛盾、相互歧異，綜合上
    情，足認被告2人與另2名外籍男子就本件犯行應有所謀議，
    並各自分擔行竊犯行。至於本案之贓物雖始終未能查獲，然
    已有上述證人及證物可資佐證，並無礙本件犯行之認定，故
    本院綜合上開各項證據，足認被告2人共同參與本案犯行之
    事證已明，自應依法論科。
  (七)另辯護人於辯護意旨就被害人失竊之黑色手提包是否內含價
    值六百萬原之珠寶與現金乙節亦有所爭執，惟查被害人於失
    竊前曾攜帶系爭珠寶分別前往證人林昭吟任職之「寶嘉麗珠
    寶金行」、證人鄭曉珊任職之「麗珍珠寶時尚館」、證人林
    志青經營之「盈鑫銀樓」推銷，且就上開系爭珠寶數量及價
    值業分別據證人林昭吟於偵查中證稱：「（9月3日丙○○有
    無到你們店裡推銷珠寶？）有的。」「（當天推銷何種珠寶
    ？）鑽石類。」「（有無看到實品？）有的。」「（多少？
    ）二、三盤約有四、五十件首飾。」「（是否確定是真品？
    ）真品。」「（他把珠寶放何處？）他放在一個黑色手提袋
    。」「（可否估計價值？）三百萬元以上。」（偵卷97年度
    他字第2623號第137頁）；證人鄭曉珊於偵查中證稱「（問9
    月3日丙○○有無到你們店裡推銷珠寶？）有的。」「（當
    天推銷何種珠寶？），我是事先跟他訂貨，他幫我送來。」
    「（有無看到他帶的其他珠寶？）有的。」「（數量多少？
    ）約三、四盤。」「（是否確定是真品？）是的。」「（他
    把珠寶放何處？）放在他的手提袋裡面。」「（可否估計價
    值？）幾百萬元。」（偵卷97年度他字第2623號第138頁）
    ；證人林志青於偵查中證稱：「（9月3日丙○○有無到你們
    店裡推銷珠寶？）有的。」「（當天推銷何種珠寶？）鑽石
    及戒指。」「（有無看到實品？）是成品。」「（多少？）
    一盒墜子及三盤戒指。」「（是否確定是真品？）是的。」
    「（他是把珠寶放何處？）他拿的黑色手提袋。」「（可否
    估計價值？）我沒辦法估算。」（偵卷97年度他字第2623號
    第139頁），則丙○○於失竊之前前往上開證人所在之珠寶
    店時，其黑色手提袋內確實裝有價值數百萬元之珠寶，應堪
    認定。而丙○○未就上開珠寶有何保險紀錄，亦有中華民國
    產物保險商業同業公會98年1月8日（98）產易字第005號函
    （偵卷97年度偵字第16866號第141頁）附卷可資為證，足認
    被害人並無藉本案詐領保險金之動機。再參酌被告2人為外
    籍人士，被告2人縱日後為有罪判決確定，其並無足夠財產
    在我國可供被害人聲請強制執行以為求償，則被害人虛列價
    額以求取賠償之可能性亦可排除。綜上情節，被害人既無謊
    報自己價值六百萬元珠寶及現金失竊之動機，則被害人所有
    黑色手提袋失竊當時內含價值六百萬元珠寶及現金之事實應
    堪認定。
二、核被告2人所為，係犯刑法第321條第1項第4款之結夥三人以
    上竊盜罪。被告2人及另2名不詳姓名年籍之外籍成年男士就
    前揭犯行間，有犯意聯絡及行為分擔，均為共同正犯。爰審
    酌被告2人年輕力強，不思正當努力工作營生，竟圖不勞而
    獲，危害我國社會治安，且所竊得之財物高達約6百萬元未
    能返還致被害人損失鉅大，況犯後又未能坦承犯行一再飾詞
    狡辯、毫無悔意，犯後態度難謂良好等一切情狀，分別量處
    如主文所示之刑。惟公訴人具體求刑二年六月，應屬過重，
    仍以主文所示刑度為妥，附此敘明。
據上論斷，應依刑事訴訟法第299條第1項前段，刑法第28條、第
321條第1項第4款，判決如主文。
本案經檢察官丁○○到庭執行職務。
中    華    民    國    98    年    5     月    6    日
                    刑事第一庭  法  官  彭喜有
以上正本證明與原本無異。
如不服本判決應於送達後10日內向本院提出上訴狀。
                                書記官  黃傳鈞
中    華    民    國    98    年    5     月    7     日
附錄本案論罪科刑法條全文
中華民國刑法第321條：
犯竊盜罪而有左列情形之一者，處6月以上、5年以下有期徒刑：
一、於夜間侵入住宅或有人居住之建築物、船艦或隱匿其內而犯
    之者。
二、毀越門扇、牆垣或其他安全設備而犯之者。
三、攜帶兇器而犯之者。
四、結夥三人以上而犯之者。
五、乘火災、水災或其他災害之際而犯之者。
六、在車站或埠頭而犯之者。
前項之未遂犯罰之。


司法院資訊處製作；財團法人民間司法改革基金會備份。
